【裁判字號】    91,聲,1745
【裁判日期】    920116
【裁判案由】    
【裁判全文】
臺灣臺中地方法院民事裁定  九十一年度聲字第一七四五號
    聲  請  人  大同綜合訊電股份有限公司台中分公司
    法定代理人  鄭慶壕
    送達代收人  陳榮明
    相  對  人  甲○○
                乙○○
右當事人間請求返還擔保金事件，本院裁定如左：
    主      文
聲請駁回。
聲請程序費用由聲請人負擔。
    理      由
一、本件聲請意旨略以：聲請人與相對人間給付票款事件，聲請人前遵本院民國九十
    一年度裁全一字第四○四六號民事裁定為擔保假扣押，曾提供新臺幣（下同）三
    萬四千元為擔保（本院九十一年度存字第一六一○號提存事件），並經本院九十
    一年度民執全字第一四八一號對相對人財產實施假扣押在案。嗣聲請人業已聲請
    撤銷上開假扣押裁定確定，故該事件業已終結。又聲請人已定二十日以上期間催
    告受擔保利益人即相對人行使權利而未行使，爰聲請返還擔保金等語。並提出提
    存書、本院九十一年度裁全一字第四○四六號假扣押事件裁定書、本院九十一年
    度聲字第一四二一號公示送達事件裁定書、存證信函等影本為證。
二、按應供擔保之原因消滅；或訴訟終結後，供擔保人證明已定二十日以上之期間，
    催告受擔保利益人行使權利而未行使者，法院應依供擔保人之聲請，以裁定命返
    還其提存物或保證書，民事訴訟法第一百零四條第一項第一款、二款及同法一百
    零六條定有明文。(一)所謂應供擔保之原因消滅者，因假扣押宣告所供之擔保，係
    擔保債務人因假扣押所受之損害，故必待無損害發生或債權人本案勝訴確定，或
    就所生之損害已經賠償時，始得謂供擔保之原因消滅（最高法院五十三年度台抗
    字第二七九號判例意旨參照）。(二)所謂訴訟終結，在因假扣押或假處分所供擔保
    之情形，因該擔保係為保障受擔保利益人因不當假扣押或假處分所受損害而設，
    倘執行法院已依假扣押或假處分裁定實施假扣押或假處分之執行，則在供擔保人
    撤回假扣押或假處分之執行前，受擔保利益人所受損害仍可能繼續發生，損害額
    既未確定，自無強令其行使權利之理。故在假扣押或假處分所供之擔保，供擔保
    人依民事訴訟法第一百零六條準用同法第一百零四條第一項第二款規定，聲請以
    裁定命返還其擔保金之場合，必供擔保人已撤回假扣押或假處分之執行，始得謂
    與民事訴訟法第一百零四條第一項第二款所定之「訴訟終結」相當，而得依該條
    款行使定期催告之權利（最高法院八十五年度台抗字第六四五號及八十六年度台
    抗字第五三號裁定意旨參照）。
三、本件聲請人主張其前遵本院九十一年度裁全一字第四○四六號民事裁定為擔保假
    扣押，曾提供三萬四千元為擔保（本院九十一年度存字第一六一○號提存事件）
    ，並經本院九十一年度民執全字第一四八一號對相對人財產實施假扣押在案，嗣
    聲請人業已聲請撤銷上開假扣押裁定確定等情，固據本院依職權調取本院九十一
    年度存字第一六一○號擔保提存卷、九十一年度裁全一字第四○四六號聲請假扣
    押卷、九十一年度裁全聲字第七二八號撤銷假扣押卷查核屬實。惟查，聲請人依
    本院九十一年度裁全一字第四○四六號假扣押裁定，向本院聲請假扣押執行後，
    業已對相對人之冰箱、冷氣機等動產實施查封在案，且迄今仍未撤回假扣押之執
    行，此觀本院九十一年度執全字第一四八一號假扣押執行卷甚明。從而，相對人
    之不動產既因實施假扣押執行程序而遭查封，自有發生損害之可能，債權人復未
    提出任何證據證明本案已勝訴確定或已賠償相對人因假扣押所生之損害，且聲請
    人迄未撤回上開假扣押之執行，依前開說明，自不得謂本件供擔保之原因消滅或
    已經終結。是本件聲請人聲請返還擔保金，為屬無據，應予駁回。
四、依民事訴訟法第九十五條、第七十八條，裁定如主文。
中      華      民      國    九十二    年      一      月      十六    日
                                  臺灣臺中地方法院民事第五庭
~B法      官  何世全
右為正本係照原本作成
如對本裁定抗告須於裁定送達後十日內向本院提出抗告狀
中      華      民      國    九十二    年      一      月      二十    日
~B法院書記官


司法院資訊處製作；財團法人民間司法改革基金會備份。
